臺灣臺北地方法院民事判決　　　　　　　99年度訴字第5344號
原　　　告　李秀娟
被　　　告　林育正
上列當事人間請求侵權行為損害賠償事件，本院於中華民國 100
年2月23日言詞辯論終結，判決如下：
    主  文
被告應給付原告新臺幣參拾捌萬元，及自民國九十九年八月六日
起至清償日止，按週年利率百分之五計算之利息。
原告其餘之訴駁回。
訴訟費用由被告負擔百分之十七，餘由原告負擔。
本判決第一項得假執行。但被告以新臺幣參拾捌萬元為原告供擔
保，得免為假執行。
原告其餘假執行之聲請駁回。
    事實及理由
一、原告主張：
  (一)被告於民國98年6月11日凌晨2時30分許，前往原告位於臺北
    市松山區○○○路○ 段45號住處社區中庭內，待原告偕友人
    即訴外人林曉宣、梁祐鈞返抵後，竟基於公然侮辱、恐嚇之
    犯意，於上開不特定人得以共見共聞之場所，向原告大聲辱
    罵「他亂搞男女關係，賤女人」等足以貶抑原告之名譽之字
    句（下稱系爭公然侮辱行為），並拿出隨身攜帶之筆記型電
    腦陳稱「我這邊有原告的裸照和性愛錄影帶，你們要不要看
    」、「我會要整原告，讓她不能在體委會上班，待不下去」
    等加害原告名譽、自由及財產之語，致原告心生畏懼，而足
    生損害於安全（下稱系爭恐嚇行為）。又被告於98年8月9日
    凌晨3時15分許，尾隨原告至臺北市松山區○○○路○段33號
    前，另基於傷害之犯意，由原告斜後方徒手毆打原告之頭部
    及面部，致原告受有左額挫傷、左下嘴唇撕裂傷之傷害，並
    因被告數度揮拳毆打頭部，造成原告右側聽力損傷等傷害（
    下稱系爭傷害行為），而上情業經本院刑事庭以99年度易字
    第63號判決被告犯恐嚇危害安全罪、公然侮辱罪與傷害罪有
    罪，且經臺灣高等法院99年度上易字第2144號判決駁回被告
    之上訴確定在案。
  (二)是以，原告因被告系爭公然侮辱行為，遭受友人、住處社區
    居民有色異樣眼光，令原告精神上受有極大痛苦，爰依民法
    第184條第1項、第195條第1項之規定，請求被告就此賠償精
    神慰撫金新臺幣（下同）30萬元；且原告因被告系爭恐嚇行
    為，遭受名譽嚴重受損、並受任職機關長官、同事異樣眼光
    、工作遭受騷擾等之恐懼，同爰依民法第184條第1項、第19
    5條第1項之規定，請求被告為此賠償精神慰撫金70萬元。此
    外，原告因罹患癌症經手術治療，身體尚處療養復原之狀態
    ，卻因被告系爭傷害行為另受有左額挫傷、左下嘴唇撕裂傷
    之傷害，並因被告數度揮拳毆打頭部造成原告右側聽力損傷
    ，即右側中高頻（2 千赫茲）聽力損傷，純音聽力閾值50分
    貝，該聽力已無法復原，將來更有惡化之虞，原告日後生活
    在聽力損害之聽障中，工作及生活品質均嚴重受影響，重創
    原告身心，亦爰依民法第184條第1項、第195條第1項之規定
    ，請求被告就此部分賠償精神慰撫金100萬元。
  (三)為此，爰依民法第184條第1項及第195條第1項之規定，請求
    被告賠償精神慰撫金共200 萬元【計算式：30萬元＋70萬元
    ＋100萬元＝200萬元】。並聲明：
  1.被告應給付原告200萬元，並自起訴狀繕本送達翌日（99年8
    月6日）起至清償日止，按週年利率百分之5計算之利息。
  2.原告願供擔保，請准宣告假執行。
二、被告則辯以：
  (一)本案刑事雖已判決確定，但依最高法院判例意旨，刑事判決
    所為事實之認定並無拘束本院之效力，本院仍應斟酌全辯論
    意旨及調查證據之結果為相異適法之認定。
  (二)又被告並無對原告為「要整李秀娟，讓他不能在體委會上班
    」、「這邊有李秀娟的裸照，你們要不要看」、「賤女人」
    之言語，原告自應就此負舉證之責，況原告並未因而生有畏
    怖之恐懼心，其名譽與人格自無受有損害。
  (三)另就原告主張被告傷害之部分，因當日兩造發生拉扯，除原
    告受有「左額挫傷、左下嘴唇撕裂傷」外，被告亦受有「前
    胸擦傷、兩側上臂擦傷」等傷害，此係因該日原告抓住被告
    之兩手與胸部，被告為掙脫而用手推開之故，應認被告係為
    免自身遭傷害而為必要排除之防衛行為，並無傷害之故意，
    原告自不得請求此部分之損害賠償。至原告主張其因被告之
    傷害行為受有右側聽力損傷乙節，非刑事判決認定之範圍，
    亦無證明確係被告所為，原告之主張，為無理由。
  (四)再者，縱認原告之主張均有理由，本件亦應就實際加害情形
    、兩造之身分地位、經濟狀況加以審酌，原告請求200 萬元
    之賠償，顯屬無據。
  (五)聲明：
  1.原告之訴駁回。
  2.如受不利判決，願供擔保請准宣告免為假執行。
三、查被告於98年6月11日凌晨2時30分許，前往原告位於臺北市
    松山區○○○路○ 段45號住處社區中庭內，向原告大聲辱罵
    「賤女人」等足以貶抑原告之名譽之字句，並拿出隨身攜帶
    之筆記型電腦陳稱「我這邊有原告的裸照，你們要不要看」
    、「我會要整原告，讓她不能在體委會上班，待不下去」等
    加害原告名譽、自由及財產之語，致原告心生畏懼，而足生
    損害於安全；且被告於98年8月9日凌晨3 時15分許，在臺北
    市松山區○○○路○ 段33號前，與原告發生拉扯，致原告受
    有左額挫傷、左下嘴唇撕裂傷之傷害等節，業經本院以99年
    度易字第63號刑事判決判處恐嚇危害安全、公然侮辱及傷害
    罪有罪，並經臺灣高等法院以99年度上易字第2144號刑事判
    決駁回被告之上訴確定，此有前開判決書、診斷證明書在卷
    可稽（見本院99年度附民字第202號卷第5頁98年8月9日國軍
    松山醫院附設民眾診療服務處診斷證明書、本院卷第3 頁至
    第6頁反面、第43頁至第46頁反面），堪信為真實。
四、原告主張被告應為其系爭公然侮辱、恐嚇與傷害行為分別賠
    償精神慰撫金30萬元、70萬元與100 萬元，被告則以前詞置
    辯，茲就原告之請求有無理由，分述如下：
  (一)關於系爭公然侮辱行為：
  1.查兩造就被告是否為系爭公然侮辱行為之時間地點乃98年 6
    月11日凌晨2時30分許，原告位於臺北市松山區○○○路○段
    45號住處社區中庭一事並不爭執，衡諸常情，因社區中庭為
    該社區住戶與訪客得隨時出入之地，自屬不特定或特定多數
    人得共見共聞之場所，故如被告確有於該社區中庭為系爭公
    然侮辱行為，當符合「公然」之要件至明，被告為此於 100
    年2 月23日最後言詞辯論期日請求至該社區中庭現場履勘（
    見本院卷第82頁），並無必要。
  2.再參以證人即98年6月11日凌晨2時30分許，陪同原告返回位
    於臺北市松山區○○○路○ 段45號住處社區中庭之友人梁祐
    鈞證述「於98年6月11日凌晨2時30分許，我與李秀娟、林小
    姐、盧先生等四人一起從外面送李小姐回家，在李秀娟住處
    的電梯口遇到林育正，林育正…及大聲的說：李秀娟是賤女
    人」、「…在警察還沒有來之前，林育正叫李秀娟去死，也
    有罵他賤女人…」、「當天我是幫李秀娟在卡拉OK慶生…我
    們四個人一起坐計程車到南京東路送李秀娟到中庭大門，就
    看到被告坐在中庭那邊等，他手中拿著筆記型電腦，被告看
    到我們進入中庭大門…還罵說『賤』、『濫女人』等相關的
    字眼，我們就請警察來」等語，與同行友人林曉宣所證「於
    98年6月11日凌晨2時30分許，我與李秀娟、林小姐、盧先生
    等四人一起從外面送李小姐回家，在李秀娟住處的電梯口遇
    到林育正，林育正…及大聲的說：李秀娟是賤女人」、「…
    後來我們一起跟李秀娟回去，看到林育正在中庭…還大罵李
    秀娟賤女人」、「（你之前是檢察官訊問的時候有說你還有
    聽到被告罵李秀娟賤女人，是否有這回事？）有」、「（當
    時李秀娟在場嗎？）在場」等語（見臺灣臺北地方法院檢察
    署98年度偵字第21655 號卷第22頁、第25頁、第53頁至第54
    頁、本院99年度易字第63號刑卷第91頁至第91頁反面、第94
    頁反面至第95頁），可知被告確有在98年6月11日凌晨2時30
    分許，於不特定或特定多數人得共見共聞之原告斯時所住社
    區中庭辱罵「賤女人」等侵害原告名譽、足以貶損原告人格
    權之字眼。
  3.至被告雖執當日錄音譯文（見本院99年度易字第63號刑卷第
    69頁至第75頁）辯稱其並未為系爭公然侮辱行為云云；然該
    錄音是否為兩造及證人梁祐鈞、林曉宣在98年6月11日凌晨2
    時30分許一碰面時起之錄音，本為原告所爭執（見本院99年
    度易字第63號刑卷第68頁）；且觀諸此份錄音譯文，係從被
    告陳稱「哪個派出所警察，到底來不來？…要不要我幫你們
    報警？我要報什麼？誰侵入誰的住宅？你告訴我？…」等語
    開始，足認渠等在被告為錄音前已有過對話，方有事後報警
    、被告詢問派出所警察究竟來否之情，被告又未就此為當日
    完整錄音乙節善盡舉證之責，則被告此部分之抗辯，並不足
    採。
  (二)關於系爭恐嚇行為：
  1.據證人梁祐鈞證稱「98年6月11日2時30分許…林育正當場說
    要拿李秀娟的裸體照片給我們看…要整李秀娟無法在體委會
    上班等」、「…在回去李秀娟的住處樓下中庭遇到林育正，
    他在那邊等，他拿一個筆電說『裡面有李秀娟的裸照，大家
    來看』，我們就馬上叫警察…在警察還沒有來之前…說要整
    李秀娟不能在體委會上班，讓他待不下去…」、「…我們四
    個人一起坐計程車到南京東路送李秀娟到中庭大門，就看到
    被告坐在中庭那邊等，他手中拿著筆記型電腦，被告看到我
    們進入中庭就說『大家來看李小姐的裸照』…」、「（當晚
    被告有沒有說要整李秀娟，不讓他在體委會上班？）有」、
    「（你剛才說被告有說來看李小姐的裸照不讓他在體委會上
    班等語，是否也是在你們要報警之前所講的？）是的」、「
    （既然你們決定報警是因為你們認為我有罵人，還有要看裸
    照的事，除了裸照之外我有無說性愛光碟四個字？）裸照絕
    對是有說到，但是性愛光碟現在我沒有印象，但是應該有說
    過因為被告當時有拿筆記型電腦，且說不讓告訴人在體委會
    上班」、「警察來之後我們都有向警察說筆記型電腦裡面有
    裸照，警察說要請被告打開電腦給警察看，但是被告都說沒
    有沒有，當時我們四個人異口同聲跟警察說被告有拿裸照出
    言恐嚇告訴人的事情…」等語，及林曉宣所證「…看到林育
    正在中庭，還說『你們要不要看李秀娟的裸照？』，我們覺
    得太過分了就叫管理室報警，我們就真的要過去看裸照，結
    果他反而不讓我們看…」、「（你在警詢時有說6 月11日林
    育正還有講叫李秀娟去死，要整李秀娟無法在體委會上班？
    ）去死應該是當天李秀娟有咳嗽，林育正就對李秀娟說去死
    ，後面那句話我實際上並沒有聽到，可能是警察在問我跟梁
    祐鈞的時候，警察問我們是不是差不多，才這樣記載的」、
    「我們連同李秀娟四個人一進去的時候，就看到被告坐在從
    大門進入後的中庭室內會客室，他把筆記型電腦放在桌上，
    我們看到他以後覺得很生氣，後來聽到被告說他有李秀娟的
    裸照要放給我們看…」、「我確定林育正有說到裸照，但是
    性愛光碟我不太記得了」等語（見臺灣臺北地方法院檢察署
    98年度偵字第21655 號卷第22頁、第25頁、第53頁至第54頁
    、本院99年度易字第63號刑卷第91頁至第93頁、第94頁反面
    、第95頁反面），足認被告確有以其持有原告裸照、要使原
    告無法於體委會繼續任職等加損害於原告名譽、自由與財產
    之事恐嚇原告，致原告受有其裸照或將隨時公開、於職場上
    遭受他人異樣眼光，甚會因而失去工作之恐懼。
  2.另被告固復以上開錄音譯文辯稱其未為系爭恐嚇行為云云；
    惟此份錄音譯文並非兩造與證人梁祐鈞、林曉宣等人在98年
    6月11日凌晨2時30分許一碰面時起之完整錄音，已如前述，
    況據被告所提錄音譯文，其中明確載有梁祐鈞當日所稱「我
    們送她（即原告）回來，他（即被告）在這說要不要看裸照
    ，我們百分之百有錄音，他造成她精神上的傷害！」、「他
    （即被告）剛說要拿什麼裸照給我們看，很不單純！很危險
    ！她一個人」等語，並為被告在對話當中所不否認，甚稱「
    那你可以告我呀？」、「有什麼危險？這邊都有錄影耶！要
    告？要不要寫筆錄？我是被告妳要讓我知道我被告什麼？」
    等語（見本院99年度易字第63號刑卷第73頁至第74頁），可
    知被告確有為系爭恐嚇行為。
  (三)關於系爭傷害行為：
  1.就系爭傷害行為部分，被告業在98年9 月30日之偵訊程序、
    99年3 月16日刑事案件一審準備程序中自承「…我承認我有
    傷害到她，我告她傷害的部分我願意撤回告訴」、「…我承
    認傷害，但不承認恐嚇、妨害名譽」、「傷害部分我主張我
    承認我有傷害他，但是我主張我拉扯是正當防衛…」等語（
    見臺灣臺北地方法院檢察署98年度偵字第21655號卷第42 頁
    、本院99年度易字第63號刑卷第22頁反面），足知被告就其
    在98年8月9日凌晨3時15分許，有於臺北市松山區○○○路○
    段33號前為系爭傷害行為乙情已在刑事審判程序中予以承認
    。
  2.又被告雖抗辯其係正當防衛，並辯稱渠等是拉扯，伊無重擊
    原告頭部（見本院卷第63頁）云云；然被告既於前開刑事程
    序已承認其有傷害原告，嗣後卻改以正當防衛等情置辯，其
    所辯是否可採，已不無可疑。況依證人即被告為系爭傷害行
    為時在場之鄧建方證稱「當時我在便利商店門口停車準備進
    入便利商店購物，當我打開車門，便聽到有人喊救命，我回
    頭便看到一個男子把一個女人打倒在地並喊救命，我原本不
    以為意就進入便利商店，後來該名女子也衝到附近便利商店
    求救，並請該店員工報警，這時，我看到那名女子嘴角流著
    血，臉部有明顯紅腫」、「我看到該名男子以拳頭朝該名女
    子頭部打數拳」、「（你看到該名男子毆打李秀娟的時間約
    多久？）前後約1 分鐘」等語（見臺灣臺北地方法院檢察署
    98 年度偵字第21655號卷第18頁至第19頁），可知事發當時
    之情況，為被告以拳頭朝原告之頭部毆打，並將原告毆打在
    地，致原告不堪毆打逃至附近之便利商店求援，原告並因而
    受有左額挫傷、左下嘴唇撕裂傷等傷害（見本院99年度附民
    字第202號卷第5頁診斷證明書），兩造自非僅有拉扯而已。
    再衡以上情，被告既係體格、力道均佔優勢之成年男子，其
    如僅係與原告發生拉扯，且係為正當防衛，當無毆打原告頭
    部持續1 分鐘，致原告倒地之必要，故被告之系爭傷害行為
    並非正當防衛之舉，縱為正當防衛，亦有防衛過當之情狀，
    應認被告係基於傷害之意圖而為系爭傷害行為。
  3.再者，原告固主張其除因被告系爭傷害行為受有左額挫傷、
    左下嘴唇撕裂傷之傷害外，並因被告數度揮拳毆打頭部造成
    原告右側聽力損傷，即右側中高頻（2 千赫茲）聽力損傷，
    純音聽力閾值50分貝，該聽力已無法復原，將來更有惡化之
    虞云云；惟原告所舉載有「右側聽力損傷」之診斷證明書乃
    99年3 月31日開立（見本院99年度附民字第202號卷第6頁）
    ，與被告於98年8月9日凌晨3 時15分許之系爭傷害行為已距
    半年有餘，是原告之右側聽力損傷與被告系爭傷害行為間有
    否因果關係，尚有可疑。此外，據出具前揭診斷證明書之醫
    療財團法人辜公亮基金會和信治癌中心醫院（下稱和信醫院
    ）回函所示，原告係自98年10月28日（距被告之系爭行為達
    2 個月餘）門診聽力檢查首次紀錄到右耳中高頻（兩千赫茲
    ）之聽力損傷，其純音閾值為50分貝，此後之追蹤檢查於99
    年2月8日顯示為狀況相同（未改善也未惡化），期間耳部及
    咽部檢查均未見外傷或感染或腫瘤，其他的可能原因尚有放
    射治療的晚期後遺症，不明顯的外傷，不明耳毒性化學物質
    及藥物，不對稱性的自然退化，或單一頻率之巨大噪音傷害
    ，但以上所列之可能原因，皆無法臨床判別確定，故此右耳
    中高頻聽損之原因無法明知，結論為「引起原因不明」（見
    本院卷第70頁和信醫院99年12月31日（99）和院耳鼻喉字第
    676 號函），故實無從逕認被告之系爭傷害行為與原告之右
    側聽力損傷間具因果關係，應認被告之系爭傷害行為僅致原
    告受有左額挫傷、左下嘴唇撕裂傷等傷害。
  (四)按因故意或過失，不法侵害他人之權利者，負損害賠償責任
    ；不法侵害他人之身體、健康、名譽、自由、信用、隱私、
    貞操、或不法侵害其他人格法益而情節重大者，被害人雖非
    財產上之損害，亦得請求賠償相當之金額，民法第184條第1
    項前段、第195條第1項前段分別定有明文。又民法第195 條
    所謂相當之金額，應斟酌加害人與被害人雙方之身分、資力
    與加害程度，及其他各種情形核定之；慰撫金是否相當，應
    以加害行為之加害程度及被害人所受痛苦，斟酌加害人及被
    害人之身分、經濟地位等各種情形定之，最高法院47年台上
    字第1221號、51年台上字第223 號判例可參。基此，被告既
    確有為系爭公然侮辱、恐嚇與傷害行為，而侵害原告之名譽
    、自由、財產與身體健康，被告當為此負侵權行為損害賠償
    責任，原告依民法第184條第1項前段、第195條第1項前段之
    規定，請求被告賠償精神慰撫金，即有理由。本院審酌被告
    為有婦之夫仍與原告交往，且被告已40餘歲（51年5 月11日
    生），係接受過大學教育之成年男子，在原告提出分手後，
    本應抱持成熟理性之態度，不再互相打擾對方之生活，卻逕
    對原告做出系爭公然侮辱、恐嚇與傷害之行為，而被告雖在
    不特定或特定多數人得共見共聞之社區中庭為系爭公然侮辱
    行為，辱罵原告「賤女人」，因該時已係凌晨2 時30分許，
    為一般人熟睡之時段，而較無人員進出，至多僅門口警衛與
    原告同行友人聽聞之，對原告之名譽貶損程度較非重大；惟
    被告以其執有原告裸照、要使原告無法在體委會任職一事恐
    嚇原告，在網路資訊發達之時代，除使原告不時受有其個人
    最私密之裸照將公諸於世，甚或為親朋好友見聞，而必須承
    受他人異樣眼光之壓力，尤其對女人之名譽傷害至深外，亦
    使原告受有可能失去謀生工作之恐懼，則被告之系爭恐嚇行
    為對原告名譽、自由與財產之傷害可謂重大；至被告之系爭
    傷害行為固未得證明有造成原告右耳聽力損傷之傷害，然被
    告為有婦之夫，迄今尚有婚姻關係，本無立場在婚姻狀態下
    結交女友，卻因原告不願在此情況下繼續與之交往，遂與原
    告發生爭執，更不顧兩人之前之情份，以拳頭持續毆打原告
    頭部達1 分鐘之時間，致原告受有左額挫傷、左下嘴唇撕裂
    傷等傷害，是被告之系爭傷害行為當使原告之身體健康受有
    相當程度之侵害；另被告於97年度、98年度之所得分別為28
    萬2279元、41萬5485元，財產均為620 萬4158元；原告係大
    專畢業，在體委會任職，97年度、98年度之所得分別為60萬
    2584元、59萬7570元，財產均為382 萬9107元（見本院卷第
    23頁至第36頁稅務電子閘門財產所得調件明細表）等一切情
    狀，認原告請求被告就系爭公然侮辱、恐嚇與傷害行為賠償
    之精神慰撫金，分別以3 萬元、20萬元及15萬元，共計38萬
    元【計算式：3 萬元＋20萬元＋15萬元＝38萬元】為適當，
    逾此部分之請求為無理由。
五、綜上所述，因被告確有為系爭公然侮辱、恐嚇與傷害行為，
    從而，原告依民法第184條第1項及第195條第1項之規定，請
    求被告給付精神慰撫金38萬元，及自起訴狀繕本送達翌日即
    99年8月6日（被告雖於本院陳稱係在99年12月23日收受附帶
    民事起訴狀繕本，然被告早在99年8月5日即在原告刑事附帶
    民事訴訟起訴狀上簽名表示收受繕本1 份，是應以99年8月5
    日為被告收受起訴狀繕本之日，見本院卷第62頁、本院99年
    度附民字第202號卷第1頁）起至清償日止，按週年利率百分
    之5 計算之利息，洵屬有據，應予准許。逾此範圍之請求，
    洵屬無據，應予駁回。
六、本件原告勝訴部份所命給付之金額未逾50萬元，爰依職權宣
    告假執行；至被告陳明願供擔保請准宣告免為假執行，核無
    不合，爰酌定相當之擔保金額，予以准許。另原告敗訴部分
    ，其假執行之聲請失所附麗，應予駁回。
七、本件事證已臻明確，兩造其餘攻擊防禦方法與判決之結果不
    生影響，爰不另贅論，併此敘明。
八、據上論結，本件原告之訴為一部有理由，一部無理由，依民
    事訴訟法第79條、第389 條第1項第5款、第392條第2項，判
    決如主文。
中    華    民    國    100    年    3    月    23    日
                  民事第二庭  審判長法  官  張松鈞
                                    法  官  黃呈熹
                                    法  官  羅郁婷
以上正本係照原本作成。
如對本判決上訴，須於判決送達後20日內向本院提出上訴狀。如
委任律師提起上訴者，應一併繳納上訴審裁判費。
中    華    民    國   100    年    3     月    23    日
                                    書記官  楊婷雅